【裁判字號】    97,訴,92
【裁判日期】    970229
【裁判案由】    違反毒品危害防制條例
【裁判全文】
臺灣屏東地方法院刑事判決                97年度訴字第92號
公  訴  人  臺灣屏東地方法院檢察署檢察官
被      告  甲○○
                    （現於臺灣屏東監獄竹田分監執行中）
上列被告因違反毒品危害防制條例案件，經檢察官提起公訴（96
年度毒偵字第2460號），被告於準備程序中就被訴事實為有罪之
陳述，經本院合議庭裁定改以簡式審判程序審理，判決如下：
    主  文
甲○○施用第一級毒品，處有期徒刑拾月。
    犯  罪  事  實
一、甲○○前於民國91年間因施用毒品案件，經本院以91年度毒
    聲字第700 號裁定送觀察、勒戒後，因認無繼續施用毒品之
    傾向，於91年7 月18日執行完畢釋放，並經臺灣屏東地方法
    院檢察署檢察官以91年度毒偵字第696 號為不起訴處分確定
    ；又於上開觀察、勒戒執行完畢釋放後5 年內之96年1 月3
    日、2 月16日、3 月11日分別因施用第一級毒品，經本院以
    96年度訴字第438 號判決分別判處有期徒刑7 月、7 月、7
    月確定。詎甲○○不知戒絕，復於96年10月12日某時，在屏
    東縣內埔鄉老埤村某河邊，以將海洛因加水置於注射針筒內
    注入手臂之方式，施用第一級毒品海洛因1 次。嗣因警方接
    獲檢舉得悉甲○○涉嫌施用海洛因，而於96年10月15日10時
    30分許，請甲○○前往內埔分局新北勢派出所接受調查，經
    警徵得其同意後採尿送驗，檢驗結果呈嗎啡陽性反應而查獲
    。
二、案經屏東縣警察局內埔分局報請臺灣屏東地方法院檢察署檢
    察官偵查起訴。
    理  由
一、本件被告所犯係死刑、無期徒刑或最輕本刑為3 年以上有期
    徒刑或高等法院管轄第一審案件以外之罪，其於準備程序期
    日就被訴事實為有罪之陳述，經本院告知簡式審判程式之旨
    ，並聽取公訴人及被告之意見後，經合議庭依刑事訴訟法第
    273 條之1 第1 項規定，裁定由受命法官獨任進行簡式審判
    程序，是依刑事訴訟法第273 條之2 規定，本件之證據調查
    ，不受同法第159 條第1 項、第161 條之2 、第161 條之3
    、第163 條之1 及第164 條至第170 條規定之限制，合先敘
    明。
二、按毒品危害防制條例於民國92年7 月9 日修正公布，自93年
    1 月9 日施行，其中第20條、第23條將施用毒品之刑事處遇
    程序，區分為「初犯」及「5 年內再犯」、「5 年後再犯」
    。依其立法理由之說明：「初犯」，經觀察、勒戒或強制戒
    治後，應為不起訴處分或不付審理之裁定；經觀察、勒戒或
    強制戒治執行完畢釋放後，「5 年內再犯」者，因其再犯率
    甚高，原實施之觀察、勒戒及強制戒治既已無法收其實效，
    爰依法追訴或裁定交付審理。至於經觀察、勒戒或強制戒治
    執行完畢釋放後，「5 年後再犯」者，前所實施之觀察、勒
    戒或強制戒治已足以遮斷其施用毒品之毒癮，為期自新及協
    助其斷除毒癮，仍適用「初犯」規定，先經觀察、勒戒或強
    制戒治之程序。從而依修正後之規定，僅限於「初犯」及「
    5 年後再犯」2 種情形，始應先經觀察、勒戒或強制戒治程
    序。倘被告於5 年內已再犯，經依法追訴處罰，縱其第3 次
    （或第3 次以上）再度施用毒品之時間，在初犯經觀察、勒
    戒或強制戒治執行完畢釋放5 年以後，已不合於「5 年後再
    犯」之規定，且因已於「5 年內再犯」，顯見其再犯率甚高
    ，原實施觀察、勒戒或強制戒治，已無法收其實效，即應依
    該條例第10條處罰（最高法院95年度第7 次刑事庭會議決議
    意旨參照）。
三、前揭犯罪事實，業據被告甲○○迭於警詢及本院審理時坦承
    不諱，且其於96年10月15日10時50分許經警採尿送驗，檢驗
    結果確呈嗎啡（即海洛因代謝物）陽性反應，此有正修科技
    大學超微量研究科技中心檢驗報告及屏東縣警察局內埔分局
    真實姓名對照表、檢體監管記錄表各1 紙附卷為憑，足證被
    告上開自白與事實相符，堪以認定。又被告前於91年間因施
    用毒品案件，經本院以91年度毒聲字第700 號裁定送觀察、
    勒戒後，因認無繼續施用毒品之傾向，於91年7 月18日執行
    完畢釋放，並經臺灣屏東地方法院檢察署檢察官以91年度毒
    偵字第696 號為不起訴處分確定；又於上開觀察、勒戒執行
    完畢釋放後5 年內之96年1 月3 日、2 月16日、3 月11日分
    別因施用第一級毒品，經本院以96年度訴字第438 號判決分
    別判處有期徒刑7 月、7 月、7 月確定，有臺灣高等法院被
    告前案紀錄表、臺灣屏東地方法院檢察署刑案資料查註紀錄
    表暨全國施用毒品案件紀錄表、上開不起訴處分書、判決書
    各1 份在卷可稽，是被告於觀察、勒戒執行完畢釋放後，5
    年以內已再犯施用毒品犯行，並經依法追訴處罰後，復犯本
    件施用第一級毒品之事證明確，堪以認定，揆諸前開說明，
    應依毒品危害防制條例第10條第1 項規定處罰之。
四、查海洛因係毒品危害防制條例第2 條第2 項第1 款所稱之第
    一級毒品，不得持有及施用，是核被告所為，係犯毒品危害
    防制條例第10條第1 項之施用第一級毒品罪。其施用前後持
    有第一級毒品之低度行為，應為其施用之高度行為所吸收，
    不另論罪。爰審酌被告素行不佳，前經觀察、勒戒認無繼續
    施用毒品之傾向，復多次因施用毒品案件經判處罪刑（均不
    構成累犯），竟仍未戒除施用毒品之惡習，復施用第一級毒
    品，戕害身心甚鉅，惟念其施用毒品乃戕害自己之健康，尚
    未危及他人，且犯後坦承犯行之態度等一切情狀，量處如主
    文所示之刑。
據上論斷，應依刑事訴訟法第273 條之1 第1 項、第299 條第1
項前段，毒品危害防制條例第10條第1 項，判決如主文。
本案經檢察官陳新君到庭執行職務。
中    華    民    國    97    年    2     月    29    日
                      刑事第五庭  法  官  李宜娟
以上正本證明與原本無異。
如不服本判決應於收受本判決送達後10日內向本院提出上訴書狀
，其未敘述上訴理由者，應於上訴期間屆滿後20日內向本院補提
理由書狀（均須按他造當事人之人數附繕本）「切勿逕送上級法
院」
中    華    民    國    97    年    2     月    29    日
                                  書記官  孫秀桃
附錄本案論罪科刑法條
毒品危害防制條例第10條第1條：
施用第一級毒品者，處6月以上5年以下有期徒刑。


司法院資訊處製作；財團法人民間司法改革基金會備份。
